【裁判字號】    98,抗,1067
【裁判日期】    980722
【裁判案由】    假處分
【裁判全文】
臺灣高等法院民事裁定                  98年度抗字第1067號
    抗  告  人    甲○○
    代  理  人    林文鵬律師
    相  對  人    乙○○
    代  理  人    江東原律師
上列當事人間假處分事件，抗告人對於中華民國98 年5月21日臺
灣板橋地方法院98年度全字第2282號所為裁定提起抗告，本院裁
定如下：
    主      文
原裁定廢棄。
抗告人提供新臺幣伍佰參拾壹萬元後，相對人對於峰宇實業股份
有限公司之股份於貳佰肆拾伍萬股之範圍內，不得為讓與、設定
質權及其他一切處分行為。
聲請及抗告訴訟費用，由相對人負擔。
    理      由
一、抗告人於原法院聲請及本件抗告意旨略以：第三人林典佑於
    97年10月17日開立到期日均為98年4月20 日、面額共計新臺
    幣（下同）3億1,000萬元之本票3張，詎料3張本票屆期均未
    獲兌領。林典佑為規避該本票債務，於上開本票屆期前之98
    年3月9日、4月20 日將其所有峰宇實業股份有限公司（下稱
    峰宇公司）股份先後轉讓200 萬股、45萬股予其妻即相對人
    ；另林典佑將原由其擔任戶長之臺北縣林口鄉○○路330 巷
    11號之所住房屋更改為其尚就讀大學之女兒擔任戶長，以資
    脫免抗告人對於房屋內動產之執行；甚且林典佑名下3 筆不
    動產於本票屆期前之98年3月16日設定兩個順位共計6,000萬
    元之高額抵押權予他人，而林典佑名下之財產總額根本無足
    清償3億1,000萬元之本票債權，是林典佑就系爭股份之現狀
    有所變更，顯然害及抗告人之債權，有日後不能強制執行之
    情事，抗告人已依民法第244條第1項規定提起撤銷詐害債權
    行為之本案訴訟，可見本件有聲請假處分之必要，以禁止相
    對人就峰宇公司245 萬之股份為讓與、設定質權及其他一切
    處分行為，並願供擔保以補釋明之不足。原法院以抗告人就
    假處分原因未盡釋明之責而駁回聲請，自有違誤，爰請求廢
    棄原裁定，准為假處分等語。
    原裁定駁回相對人之聲請，係以：抗告人未釋明假處分之原
    因，本件聲請於法不合，為其裁判基礎。
二、按債權人就金錢請求以外之請求，欲保全強制執行者，得聲
    請假處分；假處分，非因請求標的之現狀變更，有日後不能
    強制執行，或甚難執行之虞者，不得為之、關於假扣押之規
    定，於假處分準用之，民事訴訟法第532條、 第533條第1項
    定有明文。是債權人聲請假處分， 依民事訴訟法第533條準
    用第526條規定，應就其請求及假處分之原因予以釋明， 前
    開釋明如有不足，而債權人陳明願供擔保或法院認為適當者
    ，法院始得定相當之擔保，命供擔保後為假處分。又假處分
    僅為保全強制執行方法之一種，苟合於上開假處分之條件，
    並經債權人敘明假處分之原因存在，法院即得為准許假處分
    之裁定，至於主張之實體上理由是否正當，乃屬本案判決問
    題，非假處分裁判中所能解決，最高法院20年抗字第5 號判
    例足供參照。
三、抗告人主張其對林典佑有3億1,000萬元之本票債權，林典佑
    在本票於98年4月20日到期日前，將其所有峰宇公司共計245
    萬股之股份轉讓予其妻即相對人；另將其名下之臺北縣林口
    鄉○○村○○路330巷11 號房地、同鄉○○段中湖小段 3、
    3-282等地號土地，均於98年3月16日分別設定3,000 萬元、
    3000萬元之最高限額抵押權，業據提出戶籍謄本、本票、峰
    宇公司之商工登記查詢資料、土地及建物登記謄本等件為證
    （原法院卷第7-16頁，本院卷第41-47 頁）。而依林典佑於
    98年1月10日之財產歸屬資料清單（本院卷第49-50頁），顯
    示其所有不動產及投資等財產總額為158,006,710元（483,7
    00+355,100+1,916,900+7,589,400+ 6,606,600+5,000,000+
    1,660,000+25,500,000,000+ 47,000,000+ 6,750,000+6,70
    0,000+34,070,010 + 14,375,000 = 158,006,710）， 不足
    清償抗告人之本票債權，則林典佑就峰宇公司股份移轉為現
    狀之變更，有致抗告人日後不能強制執行或甚難執行之虞，
    因認抗告人已就本件假處分之請求及原因均予釋明。
四、相對人雖辯稱：本件本票債務人係第三人林典佑，並非相對
    人，兩造間並無任何債權債務關係，抗告人並未釋明相對人
    對其財產有任何不利益處分或達於無資力之狀態云云。惟查
    第三人林典佑有屆期未清償票款之情形，並於屆期前將系爭
    股票轉讓予相對人，抗告人已提起撤銷該二人間股份轉讓之
    詐害債權行為之本案訴訟，有民事起訴狀可按（本院卷第30
    -33 頁），則抗告人有請求相對人負回復原狀即將系爭股份
    回復為林典佑所有之可能，而得認有假處分之必要，兩造間
    有無直接債權債務關係，並非重點；且本件標的物乃峰宇公
    司之股份，若相對人將之處分予其他第三人，抗告人於請求
    回復原狀時更見困難，益認有假處分之必要。至於相對人對
    其財產有無為不利益處分或達於無資力狀態，則非所問，相
    對人容有誤解。相對人另辯稱：伊欲脫隱系爭股票乃抗告人
    所臆測，無所依據，就撤銷股份轉讓行為之訴，伊並非必受
    敗訴云云，要屬兩造間本案訴訟之實體爭執之事項，非本件
    假處分程序所得審究。
五、又法院定擔保金額而為准許假處分之裁定者，該項擔保係備
    供債務人因假處分所受損害之賠償，其數額應依標的物受假
    處分後，債務人不能利用或處分該標的物所受之損害額，或
    因供擔保所受之損害額定之，而非以標的物之價值為依據，
    最高法院63年台抗字第142 號判例足供參照。本院衡酌：系
    爭股份面額為每股10元，系爭245萬股股份之價值為2,450萬
    元，為兩造所不爭執（本院卷第88、96頁），依司法院頒訂
    各級法院辦案期限實施要點第2 點規定，抗告人提起之撤銷
    詐害債權行為之本案訴訟標的價額為2450萬元，係得上訴第
    三審之事件，其第一、二、三審辦案期限依序為1年4個月、
    2年、1年，則本院推估本件假處分之本案訴訟審判期間為 4
    年4 個月，據以計算相對人就系爭股份於本案訴訟審判期間
    按法定利率計算其所受利息損失為530萬8,333 元【24,500,
    000x5%x(4＋4/12)=5,308,333元，元以下四捨五入），爰酌
    定整數531 萬元為抗告人應提供之擔保金，以維兩造當事人
    之權益。
六、綜上所述，抗告人就本件假處分之請求及原因均予釋明，其
    為假處分之聲請，為有理由，本院並酌定531 萬元為抗告人
    應提供之擔保金，供作相對人於假處分期間可能遭受損害之
    擔保。原法院未詳查，逕行駁回抗告人之聲請，尚有未洽，
    抗告人指摘原裁定不當，為有理由，爰予廢棄裁定如主文第
    二項所示。
七、據上論結：本件抗告為有理由，依民事訴訟法第492 條、第
    95條、第78條，裁定如主文。
中    華    民    國    98    年    7     月    22    日
                    民事第一庭
                        審判長法  官  張耀彩
                              法  官  盧彥如
                              法  官  林金吾
正本係照原本作成。
本裁定除以適用法規顯有錯誤為理由外，不得再抗告。如提起再
抗告，應於收受後10日內委任律師為代理人向本院提出再抗告狀
。並繳納再抗告費新台幣１千元。
中    華    民    國    98    年    7     月    22    日
                              書記官  張淑芳


司法院資訊處製作；財團法人民間司法改革基金會備份。
